【裁判字號】    90,台非,406
【裁判日期】    901220
【裁判案由】    強盜
【裁判全文】
最高法院刑事判決                                  九十年度台非字第四○六號
    上訴人  最高法院檢察署檢察總長
    被  告  甲○○
右上訴人因被告盜匪案件，對於台灣板橋地方法院中華民國九十年三月八日第一審確
定判決（九十年度訴緝字第一六號，起訴案號：台灣板橋地方法院檢察署八十九年度
偵字第九九三四號），認為部分違背法令，提起非常上訴，本院判決如左：
    主  文
原判決關於違背法令部分撤銷。
    理  由
非常上訴理由稱：「一、按判決適用法則不當者當然違背法令，刑事訴訟法第三百七
十八條後段定有明文。本件原確定判決以懲治盜匪條例係屬限時之特別法，現已失效
，應回歸刑法之基本規範為由，而改變起訴法條，論以同法第三百三十條第一項之加
重強盜罪云云，固非無據。惟查現行懲治盜匪條例係經立法程序於民國四十六年六月
五日修正公布施行，將原第八條及第十條之規定予以刪除，原第九條改為第八條，第
十一條改為第九條；考諸上開刪除原第十條『施行期間定為一年，必要時得以命令延
長』有關限時之立法本意，係為遏止盜風，改善治安，而認本條例第一條至第七條及
原第九條均仍有施行之必要，遂將本條例由限時法改為經久施行之常態性刑事特別法
，並重新調整條次，形式上雖稱修正，然實質上業已具有重新全部立法之性質。故本
條例修正前，雖有數次命令延長已逾期，仍非可認為已經失效，此為最高法院之一貫
見解。是上開條例既仍屬有效之法律，自應予以援用，方為適法。詎原確定判決竟認
該條例業已失效，而改論以刑法加重強盜罪責，顯係判決適用法則不當，自屬違背法
令。二、案經確定，爰依刑事訴訟法第四百四十一條、第四百四十三條提起非常上訴
，以資糾正。」等語。
本院按判決不適用法則或適用不當者，為違背法令，刑事訴訟法第三百七十八條定有
明文。復查現行懲治盜匪條例係四十六年六月五日修正公布，將原第八條「犯本條例
之罪者，依特種刑事案件訴訟條例之規定辦理。」及原第十條「本條例施行期間定為
一年，必要時得以命令延長之。」之規定刪除，並將原第九條改為第八條，原第十一
條改為第九條。立法意旨乃為遏止盜風，改善治安，認本條例第一條至第七條及原第
九條（修正後為第八條）仍有施行之必要，因將本條例由限時法改為經久施行之常態
性刑事特別法，並重新調整條次，明令公布施行，實質上屬重新全部立法之性質，為
現行有效之法律。本件原判決認定被告甲○○與另案判決之陳世弘基於共同意圖為自
己不法所有之犯意聯絡，於八十九年二月五日凌晨四時至六時許，共乘機車外出尋找
作案對象，行抵台北縣新莊市○○路五十八之九號前，見吳林珠雲騎機車適經該處，
遂由被告騎機車超前予以攔下並負責把風，陳世弘即下車勒住吳林珠雲頸部，再以汽
車枴杖長鎖擊打其臉部，使吳林珠雲倒地致不能抗拒，而強取其皮包乙個（內有現款
新台幣一萬元等財物），得手後逃逸等情。則本此確認之事實，被告所為係犯懲治盜
匪條例第五條第一項第一款之盜匪罪。乃原判決漫謂「懲治盜匪條例係限時之特別法
，現已失效，自應回歸刑法基本規範」云云，率予變更起訴法條，改依刑法第三百三
十條第一項之加重強盜罪論處，自有判決適用法則不當之違背法令。案經確定，非常
上訴意旨執以指摘，洵有理由；因此部分之原判決尚非不利於被告，應由本院將原判
決關於該違背法令部分撤銷，以資糾正。
據上論結，應依刑事訴訟法第四百四十七條第一項第一款前段，判決如主文。
中      華      民      國     九十     年     十二     月     二十     日
                              最高法院刑事第五庭
                                  審判長法官  紀  俊  乾
                                        法官  黃  正  興
                                        法官  劉  介  民
                                        法官  陳  東  誥
                                        法官  張  春  福
      右正本證明與原本無異
                                              書  記  官
中      華      民      國     九十     年     十二     月    二十四    日


司法院資訊處製作；財團法人民間司法改革基金會備份。
